臺灣屏東地方法院刑事判決　　　　　　　 95年度易字第753號
公　訴　人　臺灣屏東地方法院檢察署檢察官
被　　　告　庚○
上列被告因詐欺案件，經檢察官提起公訴（91年度偵字第5764號）
本院判決如下：
    主  文
庚○無罪。
    理  由
壹、證據能力部分
一、按被告以外之人於審判外之言詞或書面陳述，除法律有規定
    者外，不得作為證據，刑事訴訟法第159 條第1 項定有明文
    。本件告訴人戊○○於警詢、偵查中之指訴，及證人乙○○
    於警詢中之供證，均係被告以外之人於審判外之言詞陳述，
    被告復明示不同意作為證據使用，依上開法條規定，自不得
    作為證據。
二、再按被告以外之人於偵查中向檢察官所為之陳述，除顯有不
    可信之情況外，得為證據，刑事訴訟法第159 條之1 第2 項
    定有明文。本件證人丙○○、乙○○、己○○偵查中之供證
    ，業經依法具結，且現階段刑事訴訟法規定，檢察官代表國
    家偵查犯罪、實施公訴，依法有訊問被告、證人及鑑定人之
    權，而實務運作時，檢察官偵查中向被告以外之人所取得之
    陳述，原則上均能遵守法律規定，不致違法取供，其可信度
    極高。再者，上開證人均已於本院審判中到庭詰問供證，已
    賦予被告行使反對詰問之機會，是上開證人於偵查中經具結
    之供證，自得作為證據。
貳、實體部分
一、公訴意旨略以：被告庚○前係台證綜合證券股份有限公司東
    港分行（以下簡稱台證東港分行，設屏東縣東港鎮○○路○
    段130 號地下室1 樓，現已裁撤）之助理營業員（已於民國
    88年5 月24日離職），緣戊○○於89年3 月間初涉股市，透
    過友人之介紹認識庚○，庚○以台證東港分行營業員自居，
    戊○○不察乃委託庚○代為操作其至台證東港分行買賣股票
    之相關事宜。詎庚○竟意圖為自己不法之所有，並基於概括
    之犯意，連續為下列行為：
(一)於89年3 月間，庚○至屏東縣東港鎮○○路160 號戊○○住
    處，以有利可圖為由，向戊○○推銷以每股新台幣（下同）
    108 元之價格，購買利碟公司未上市之股票（股條）4 張（
    共4 千股），另外還贈送2 張股票（股條），戊○○不疑有
    詐，乃於89年3 月27日，至彰化銀行東港分行其08156 —
    000 帳號領出30萬元，加上家中現金13萬2000元，合計43萬
    2000元交予庚○，惟庚○實際上並未購買該未上市股票（股
    條），竟將該筆款項納入私囊花用，戊○○事後始悉受騙，
    致受有損害。
(二)於89年9 月21日，庚○以急用為由，欲向戊○○借貸200 萬
    元，戊○○不疑有詐，然徵詢其夫之意見後，僅先允借庚○
    100 萬元，戊○○乃於當日自其於台灣中小企業銀行東港分
    行000-00-00000-0號帳戶領出97萬元，再以家中現金3 萬元
    ，合計100 萬交付庚○，另庚○於同年月28日，再向戊○○
    借貸50萬元，戊○○自上開帳戶領出54萬元，預先扣除1 個
    月利息3 萬元外，實交47萬元予庚○，其餘留供己用，庚○
    則言明數日後歸還上述借款，詎屆期庚○未依約歸還，戊○○始悉受騙，致受有損害（庚○至91年6 月15日止已歸還40
    萬元，尚欠110 萬元）。
(三)於89年12月間某日，庚○以戊○○之前融資購買之中環、茂
    矽、錸德、明電等四家公司股票遽跌為由，向戊○○表示須
    補差額120 萬元，戊○○因工作繁忙，不疑有詐，乃委託庚○自其上開台灣中小企業銀行東港分行帳戶代領120 萬元支
    付，庚○遂於89年12月18日，自戊○○上開銀行帳戶轉帳
    120 萬元，至其夫甲○○於上開銀行000-00-00000-0號帳戶
    內，以供自己使用，戊○○事後再收到台證東港分行補足差
    額之通知，旋向該公司查詢，始悉該120 萬元遭庚○挪用之
    事，致受有損害（惟庚○事後已償還此120 萬元）。
(四)於90年2 月21日晚上某時，在屏東縣東港鎮○○路160 號，
    庚○以其夫甲○○具有藥劑師資格，欲至大陸投資高科技西
    藥，日後將有厚利為由，邀請戊○○合夥投資100 萬元，戊○○不疑有詐，惟因其當時經濟欠豐，僅同意投資30萬元，
    乃於翌日即22日，自上開台灣中小企業銀行東港分行帳戶領
    出27萬元交予庚○，另以庚○之前所欠3 萬元折抵，合計30
    萬元，惟事後戊○○得悉甲○○並未至大陸投資西藥，欲向
    庚○索還上述30萬元均無著，始悉受騙，致其受有損害。
    因認被告庚○涉犯刑法第339 條第1 項之詐欺罪嫌云云。
二、按犯罪事實應依證據認定之，無證據不得認定犯罪事實；又
    不能證明被告犯罪者，應諭知無罪之判決，刑事訴訟法第
    154 條第2 項、第301 條第1 項分別定有明文。再按刑事訴
    訟法第161 條已於民國91年2 月8 日修正公佈，其第1 項規
    定：檢察官就被告犯罪事實，應負舉證責任，並指出證明之
    方法。因此，檢察官對於起訴之犯罪事實，應負提出證據及
    說服之實質舉證責任。倘其所提出之證據，不足為被告有罪
    之積極證明，或其指出證明之方法，無從說服法院以形成被
    告有罪之心證，基於無罪推定之原則，自應為被告無罪判決
    之諭知，最高法院著有92年台上字第128 號刑事判例可資參
    照。
三、訊之被告庚○堅決否認有上開詐欺犯行，辯稱：我有向告訴
    人戊○○借款150 萬元，月息2 分，先預扣利息，所以戊○○只給我147 萬元，其中120 萬元，戊○○拿台灣中小企業
    銀行東港分行000-00-00000-0號帳戶提款單讓我去領，我遂
    轉帳至我先生上開銀行帳戶內，另在戊○○家中拿得現金27
    萬元；後來因我投資股票被套牢，才在90年間又向戊○○借
    款30萬元，預扣利息，戊○○實際交給我27萬元等語。經查
    ：
(一)證人即告訴人戊○○，及證人即告訴人之夫丙○○固均於本
    院審理中具結供證：89年3 月間有委託被告買利碟未上市股
    票，被告是至其經營之機車店內取走43萬2 千元的云云。惟
    經詰問證人戊○○，係何時發現被告未幫其購買利碟未上市
    股票乙節，證人戊○○先證稱：是89年10月伊收到融資補繳
    差額通知時，要求用利碟股票補融資，才知道被告沒有幫伊
    買云云（本院卷第32頁），嗣經本院質問89年10月即已發現
    被告未幫其買利碟未上市股票，何以89年12月還放心委託被
    告幫其提款補繳融資差額？證人戊○○方改稱：是90年4 、
    5 月以後才知道的云云（本院卷第33頁背面、第34頁），證
    人丙○○則證稱：是因做機車生意要現金週轉，我們沒有錢
    ，要賣利碟股票時才發現等語（本院卷第35頁），證人2 人
    就此重要情節供證不一，顯有可疑。再衡諸常情，委託他人
    購買未上市股票，理應會於購買後要求交付該未上市股票之
    憑證，何以告訴人於89年3 月購買後時隔數月皆未為聞問，
    亦有違常情。
(二)證人戊○○復於本院審理中證稱：是收到偵查卷第28頁之催
    繳融資差額通知，才拿提款條請被告領120 萬元去補繳差額
    ，後來台證公司又寄通知單要我補繳，我才發現錢沒有補進
    去云云（本院卷第32頁）。然稽之上開催繳融資差額通知，
    其催繳日期係89年10月16日，並限期89年10月18日前補繳（
    偵查卷第28頁），證人乙○○亦於本院審理中證稱：催繳差
    額通知寄出後，當天起算第4 天若維持率不足，就會斷頭賣
    出股票等語（本院卷第38頁），是證人既於89年10月16日即
    已接獲催繳融資差額之通知，何以遲於89年12月18日才委請
    被告提領補繳該筆融資差額（此有證人戊○○之上開臺灣中
    小企業銀行存摺明細在卷可稽，偵查卷第234 頁）？顯違一
    般融資補繳常規。證人戊○○又證稱：收到該補繳通知時，
    我沒有錢，是向彰化銀行借款後才有錢補繳云云（本院卷第
    32頁），惟稽之上開臺灣中小企業銀行存摺明細，其於89年
    10 月16 日收受補繳通知時，該銀行帳戶內尚有存款130 萬
    4 千餘元（偵查卷第233 頁），足以支付上開補繳款項111
    萬7 千元，更足徵證人戊○○之證言並非真實。再者，本院
    向台證綜合證券股份有限公司屏東分公司函查結果，該公司
    東港分公司因合併、搬遷因素，導致所保存之資料有所散落
    ，故查無89年間寄發融資差額通知予戊○○之追繳函文資料
    ，有該分公司96年6 月29日台證（96）總發文字第000324號
    函附卷可憑，亦難佐認證人戊○○另有收受其他催繳融資差
    額通知之事實。至證人己○○於偵查及本院審理中固均供證
    ：告訴人有到銀行來爭執其存款為何被領走，伊有去了解，
    告訴人向其訴說錢被轉到別人的戶頭云云（偵查卷第164 頁
    ，本院卷第36頁），證人丁○○亦到庭證稱：告訴人有說她
    沒空，將存摺、印章交給被告，後來被被告領走云云（本院
    卷第36頁背面），然均係聽聞自告訴人片面之詞，自難據此
    即為不利於被告之認定。
(三)90 年5月3 日被告與證人乙○○，同至告訴人戊○○經營之
    機車行，與告訴人及其夫丙○○商談解決本件債務糾紛等情
    ，為渠等所不爭執。而被告業已清償告訴人160 萬元，分別
    係於90年5 月17日、同年月21日、同年6 月19日、同年月28
    日匯款50萬元、10萬元、50萬元、10萬元至告訴人上開臺灣
    中小企業銀行帳戶，及於90年12月15日、91年4 月20日、91
    年6 月15日各以支票清償20萬元、10萬元、10萬元等情，業
    據證人即告訴人戊○○證述明確，並有其上開臺灣中小企業
    銀行存摺明細在卷可稽（偵查卷第238 、239 頁）。是於90
    年5 月3 日商談當時，被告尚未償還任何款項予告訴人，何
    以告訴人僅要求被告開立150 萬元之本票作為擔保（偵查卷
    第27頁、本院卷第88頁）？本院亦以此詰問告訴人，其證稱
    ：因為120 萬元部分，被告說要還，另利碟及30萬元投資部
    分，與台證證券公司無關，乙○○說他不管，150 萬元部分
    ，乙○○說要幫伊監督償還，所以才開立本票云云（本院卷
    第82頁）。然被告堅詞否認上情，證人乙○○於偵查中具結
    供證：「90年5 月3 日我基於服務客戶的立場，本意是要協
    調，當時庚○有承認向戊○○借錢，實際金額不記得，各說
    各話」「（問：你當時有叫庚○要歸還戊○○融資120 萬元
    部分？是否分2 期給付？）我沒有印象」等語（偵查卷第
    284 、285 頁），於本院審理中亦當庭對質證稱：我是基於
    善意才與被告前往處理，戊○○所說的和當天事實不符等語
    （本院卷第82頁）。而依卷附告訴人提呈之當日錄音，經本
    院勘驗之譯文所示（本院卷第42-1頁），亦無法看出有戊○○所證述之上開情事。再者，當時被告與告訴人就債務金額
    已爭執甚久，衡諸一般社會常情，若要開立本票作為擔保，
    應會就債務全額開立本票擔保，不會僅就部分金額開立本票
    作為擔保，況被告早於88年5 月24日即已離開台證綜合證券
    股份有限公司（有該公司函文在卷可稽，偵查卷第139 頁）
    ，證人乙○○自無權監督其償還債務。足認證人戊○○所證
    上情，並不足採。
(四)證人丙○○固於偵查及本院審理中，附和證人即告訴人戊○○之證言，證稱：被告確有向告訴人佯稱借款150 萬元、補
    繳融資差額120 萬元及詐騙投資30萬元等情，然其係戊○○
    之配偶，所證已不免有偏頗之虞，且證人戊○○所證復有上
    開不合常情之處，本院因認證人丙○○之證言亦不足採。雖
    證人戊○○復提出其臺灣中小企業銀行存摺明細證明其所言
    為真，然該明細僅能證明其於上開時間確有提領相當之金額
    ，並不足佐認確係用於其所證述之用途。
    綜上，公訴人所提出之證據，或證明方法，並無從說服本院
    形成被告有罪之心證，且復查無積極證據足資認定被告確有
    公訴人所起訴之上開詐欺犯行，自應為被告無罪判決之諭知
    。
四、據上論斷，應依刑事訴訟法第301 條第1 項，判決如主文。
中　　華　　民　　國　　96　　年　　9　　月　　18　　日
                  刑事第三庭 審判長   法  官  吳永宋
                                      法  官  林雅莉
                                      法  官  趙家光
以上正本證明與原本無異。
如不服本判決應於收受本判決送達後十日內向本院提出上訴書狀，
其未敘述上訴理由者，並得於提起上訴後十日內向本院補提理由
書狀（均須按他造當事人之人數附繕本）「切勿逕送上級法院」
中　　華　　民　　國　　96　　年　　9 　　月　　18　　日
                                      書記官  陳勃諺
